臺灣彰化地方法院刑事判決　　　　　　　96年度交訴字第63號
公　訴　人　臺灣彰化地方法院檢察署檢察官
被　　　告　乙○○
　　　　　　　　　　　號
上列被告因過失致死案件，經檢察官提起公訴（九十六年度偵字
第二七八六號）及就同一事實移送併案審理（九十六年度偵字第
三一六七號），本院依簡式審判程序判決如下：
    主  文
乙○○服用酒類，不能安全駕駛動力交通工具而駕駛，累犯，處
有期徒刑月，如易科罰金，以新臺幣壹仟元折算壹日；又因過
失致人於死，處有期徒刑伍月，如易科罰金，以新臺幣壹仟元折
算壹日。應執行有期徒刑陸月，如易科罰金，以新臺幣壹仟元折
算壹日。
    事  實
一、乙○○前因妨害自由案件，經本院以九十二年度易字第九七
    八號判處有期徒刑三月確定，並於民國九十三年四月三十日
    易科罰金執行完畢。詎仍不知警惕，且未領有小型車普通駕
    駛執照，於九十六年三月四日凌晨二時許起至同日上午十時
    許止，在彰化縣彰化市○○路之友人住處內，飲用高粱酒一
    瓶後，已達不能安全駕駛動力交通工具之程度，仍於同日下
    午四時五十分許（起訴書誤載為下午四時許），駕駛朱世揚
    所有車牌號碼ＯＷ－二六八一號自用小客車，搭載朱世揚，
    自彰化縣大村鄉乙○○之叔父住處出發，欲前往彰化縣彰化
    市之友人住處，於同日下午五時二分許，沿彰化縣花壇鄉○
    ○路由南往北方向行駛，行經中山路二段二三二號前時，原
    應注意飲用酒類或其他類似物後其吐氣所含酒精濃度超過每
    公升○點二五毫克，不得駕車，且汽車行駛時，駕駛人應注
    意車前狀況，隨時採取必要之安全措施，以及行車速度，應
    依規定行駛，而依當時天候晴、日間自然光線、柏油路面乾
    燥、無缺陷、無障礙物、視距良好，且無不能注意之情事，
    竟因不勝酒力而注意力減退、操控能力降低，且疏未注意車
    前狀況，即貿然以時速逾八十公里之速度超速行駛，適有同
    向車牌號碼不詳之白色自用小客車亦行經該路段並變換車道
    ，乙○○見狀急欲閃避，致行車不穩，乙○○所駕駛之上開
    自用小客車因而失控向右側偏行，並撞擊路旁之行道樹，致
    朱世揚因而受有頭部外傷、顱內出血等傷害，經送醫急救後
    ，仍因傷重不治死亡。乙○○於肇事後，在未被有偵查犯罪
    職權之機關或公務員發覺其犯罪前，主動向據報前往傷者就
    醫之醫院處理之彰化縣警察局交通警察隊彰化分隊警員蔡卯
    生表示其為肇事人，而自首接受裁判。另乙○○因受傷經送
    至財團法人彰化基督教醫院救治，經該院對其施以血液酒精
    濃度測試，測得其血液所含酒精濃度達每公合一二六毫克（
    一二六ｍｇ／ｄｌ），換算為呼氣酒精濃度為每公升○點六
    三毫克（○點六三ｍｇ／ｌ），而查悉上情。
二、案經臺灣彰化地方法院檢察署檢察官相驗後自動檢舉偵查起
    訴，及彰化縣警察局彰化分局報告臺灣彰化地方法院檢察署
    檢察官就同一事實偵查後移送併案審理。
    理  由
一、按除被告所犯為死刑、無期徒刑、最輕本刑為三年以上有期
    徒刑之罪或高等法院管轄第一審案件者外，於刑事訴訟法第
    二百七十三條第一項程序進行中，被告先就被訴事實為有罪
    之陳述時，審判長得告知被告簡式審判程序之旨，並聽取當
    事人、代理人、辯護人及輔佐人之意見後，裁定進行簡式審
    判程序；除簡式審判程序及簡易程序案件外，第一審應行合
    議審判；刑事訴訟法第二百七十三條之一第一項、第二百八
    十四條之一分別定有明文。本件被告乙○○所犯係死刑、無
    期徒刑、最輕本刑為三年以上有期徒刑或高等法院管轄第一
    審案件以外之罪，且於本院行準備程序時就被訴事實為有罪
    之陳述，經受命法官告知簡式審判程序之旨，並聽取公訴人
    、被告之意見後，本院合議庭認無不得或不宜改依簡式審判
    程序進行之處，經評議結果，裁定改由受命法官獨任行簡式
    審判程序，合先敘明。
二、上開事實，迭據被告乙○○於警詢、偵訊、本院審理時，坦
    承不諱，核與證人即被害人家屬甲○○於警詢時，在場目擊
    之邱紹興於警詢、偵訊時，證述之情節相符，復有證號查詢
    汽車駕駛人資料、彰化縣警察局道路交通事故調查報告表(一)
    、(二)、財團法人彰化基督教醫院檢驗報告單、非病死者司法
    相驗病例摘要、診斷書、道路交通事故現場圖、彰化縣警察
    局舉發違反道路交通管理事件通知單、車號查詢汽車車籍資
    料各一紙在卷可稽；又被害人朱世揚係因本件車禍而受傷致
    死，亦經臺灣彰化地方法院檢察署檢察官督同檢驗員相驗屬
    實，此有勘驗筆錄、相驗屍體證明書、法醫檢驗報告書各一
    件、車禍現場照片十八幀在卷為憑。按汽車駕駛人飲用酒類
    或其他類似物後其吐氣所含酒精濃度超過每公升○點二五毫
    克，不得駕車；又汽車行駛時，駕駛人應注意車前狀況，隨
    時採取必要之安全措施；行車速度，依速限標誌或標線之規
    定；道路交通安全規則第一百十四條第二款、第九十四條第
    三項、第九十三條第一項分別定有明文。被告駕駛汽車，自
    應注意上述道路交通安全規則之規定，又依附卷之交通事故
    調查報告表(一)、(二)、現場照片所示，本件車禍發生時，天候
    晴、日間自然光線、柏油路面乾燥、無缺陷、無障礙物、視
    距良好，無不能注意之情事之情形，被告竟疏未注意及此，
    於飲用酒類後血液所含酒精濃度達每公合一二六毫克，換算
    為呼氣酒精濃度為每公升○點六三毫克，仍執意駕車，且疏
    未注意車前狀況，即貿然以時速逾八十公里之速度超速行駛
    ，肇致車禍發生，致被害人因而受傷致死，顯已違反前揭規
    定，其有過失至明；又其過失行為既係造成被害人死亡之直
    接原因，二者間即具有相當因果關係。另參諸德國、美國之
    認定標準，對於酒精濃度呼氣已達每公升○點五五毫克以上
    者，肇事率為一般正常人之十倍，認為已達「不能安全駕駛
    」之標準，此有法務部八十八年五月十八日法八八檢字第一
    六六九號函釋可佐。本件被告於車禍發生後，測得其血液所
    含酒精濃度為每公合一二六毫克，換算為呼氣酒精濃度為每
    公升○點六三毫克，並於無不能注意之情形下，竟因疏未注
    意車前狀況，且超速行駛，致行車不穩，而肇致車禍發生，
    堪認被告確因飲酒，而注意力減退、操控能力降低，已達不
    能安全駕駛動力交通工具之程度甚明，足徵被告之自白確與
    事實相符。本件事證明確，被告服用酒類不能安全駕駛動力
    交通工具而駕駛、過失致人於死之犯行，均堪認定。
三、核被告所為，分別係犯刑法第一百八十五條之三之服用酒類
    不能安全駕駛動力交通工具而駕駛罪、同法第二百七十六條
    第一項之過失致人於死罪。又臺灣彰化地方法院檢察署九十
    六年度偵字第三一六七號移送併案意旨，與起訴部分係屬同
    一事實，本院自應併為審理，附予敘明。被告所犯上開二罪
    間，係犯意各別、行為互殊，應予分論併罰。被告酒醉駕車
    及無照駕駛因而致被害人死亡，依法應負刑事責任，依道路
    交通管理處罰條例第八十六條第一項規定，應就過失致人於
    死部分，加重其刑。被告前因妨害自由案件，經本院以九十
    二年度易字第九七八號判處有期徒刑三月確定，並於九十三
    年四月三十日易科罰金執行完畢等情，此有臺灣彰化地方法
    院檢察署刑案資料查註紀錄表及臺灣高等法院被告全國前案
    紀錄表各一份在卷可考。被告於受有期徒刑之執行完畢後，
    五年內故意再犯本件有期徒刑以上之服用酒類不能安全駕駛
    動力交通工具而駕駛罪，為累犯，就其服用酒類不能安全駕
    駛動力交通工具而駕駛罪部分，應依刑法第四十七條第一項
    規定，加重其刑。另被告於肇事後，在未被有偵查犯罪職權
    之機關或公務員發覺其犯罪前，主動向據報前往傷者就醫之
    醫院處理之彰化縣警察局交通警察隊彰化分隊警員蔡卯生表
    示其為肇事人，而自首接受裁判，有彰化縣警察局道路交通
    事故肇事人自首情形紀錄表一紙在卷可證，就過失致人於死
    部分，乃為對於未發覺之罪自首而接受裁判，爰依刑法第六
    十二條前段規定，減輕其刑，並依刑法第七十一條第一項規
    定，先加後減。爰審酌被告飲酒後已達不能安全駕駛動力交
    通工具之程度，仍不顧公眾之安危，貿然駕駛自用小客車，
    危及公眾往來之安全甚鉅，並肇致車禍發生，致被害人死亡
    ，所生危害非輕，然考量被告業與被害人家屬達成和解，並
    同意賠償被害人家屬新臺幣四百五十萬元（含汽車強制責任
    保險金），此有本院九十六年度彰交附民移調字第十號調解
    程序筆錄一份在卷可憑，且犯罪後坦承犯行，態度尚屬良好
    等一切情狀，分別量處如主文所示之刑，且均諭知易科罰金
    之折算標準，並定其應執行之刑，及諭知易科罰金之折算標
    準。
據上論斷，應依刑事訴訟法第二百七十三條之一第一項、第二百
九十九條第一項前段，刑法第一百八十五條之三、第二百七十六
條第一項、第四十七條第一項、第六十二條前段、第五十一條第
五款、第四十一條第一項前段、第二項，道路交通管理處罰條例
第八十六條第一項，刑法施行法第一條之一，判決如主文。
本案經檢察官陳茂亭到庭執行職務。
中　　華　　民　　國　　96　　年　　6 　　月　　28　　日
　　　　　　　  　　交通法庭　  法  官　鄭舜元
以上正本證明與原本無異。
如不服本判決，應於判決送達後10日內，向本院提出上訴狀（須
附繕本）。
告訴人或被害人對於判決如有不服具備理由請求檢察官上訴者，
其上訴期間之計算係以檢察官收受判決正本之日期為準。
中　　華　　民　　國　　96　　年　　7 　　月　　2 　　日
                                書記官  呂雅惠
附錄：論罪科刑法條：
中華民國刑法第185條之3
服用毒品、麻醉藥品、酒類或其他相類之物，不能安全駕駛動力
交通工具而駕駛者，處1年以下有期徒刑、拘役或3萬元以下罰金
。
中華民國刑法第276條
因過失致人於死者，處2年以下有期徒刑、拘役或2,000元以下罰
金。
從事業務之人，因業務上之過失犯前項之罪者，處5年以下有期
徒刑或拘役，得併科3,000元以下罰金。
